最高法院刑事判決　　　　　　九十四年度台上字第四０四七號
　　上　訴　人　甲 ○ ○
　　　　　　　　　　　　　52.
　　選任辯護人　歐陽志宏律師
上列上訴人因偽造文書案件，不服台灣高等法院高雄分院中華民
國九十一年八月十三日第二審判決（八十九年度上訴字第一二八
０號，起訴案號：台灣高雄地方法院檢察署八十七年度偵緝字第
六一０號），提起上訴，本院判決如下：
    主  文
原判決撤銷，發回台灣高等法院高雄分院。
    理  由
本件原判決撤銷第一審論處上訴人甲○○行使偽造私文書，足以
生損害於他人罪之不當判決，改判論以上訴人連續行使偽造私文
書，足以生損害於他人罪刑（有期徒刑一年），固非無見。
惟查：(一)、判決不載理由者當然為違背法令，所謂判決不載理由
，係指依法應記載於判決理由內之事項不予記載，或記載不完備
者而言。本件原判決雖於理由三之(三)、載敘：原判決事實欄一之
(二)、(三)、(四)所認定之事實，業據證人吳明燦於原審證述該支票三
紙係上訴人向其借票等語明確，並有支票三紙、統一發票五張、
額度動用申請書三紙、撥款通知書二紙、高雄區中小企業銀行票
據明細表三紙在卷可稽（原判決第九頁倒數第五行以下）；於理
由三之(四)、載敘：原判決事實欄一之(五)、所載之事實，業據證人
劉明朗於原審證述該支票二紙係上訴人向其借票等語明確，並有
支票二紙、退票理由單二紙、統一發票三紙、高雄區中小企業銀
行票據明細表一紙在卷可佐（原判決第十頁第一行至第四行）；
及於理由三之(五)、載敘：原判決事實欄一之(六)、(七)、(八)、(九)所載
事實，業據證人張玉成於原審證述該二紙支票係上訴人向其借票
等語，暨證人即幼勝企業有限公司（下稱幼勝公司）負責人王慶
安在原審證述並未同意上訴人將幼勝公司印章蓋在支票背面上背
書等語，且有支票五紙、退票理由單五紙、統一發票五張、高雄
區中小企業銀行票據明細表四張在卷可證（原判決第十頁第五行
至第十行），據為其裁判科刑之基礎。惟就原判決事實欄一之(二)
～(九)、內所載述上訴人填製大興鐵捲五金行先後分別出售不鏽鋼
材予喬盟金屬有限公司（統一發票號碼為ＢＴ00000000
號）；承聖工程有限公司、九九捲門公司、蘇氏精密工具股份有
限公司（統一發票號碼分別為ＢＴ00000000、ＢＴ00
000000、ＢＴ00000000號）；義山工作處（統一
發票號碼為ＣＺ00000000號）；維新建設股份有限公司
、私立東方工商專科學校、明能企業社（統一發票號碼為ＣＰ不
詳、ＣＰ00000000、ＣＰ00000000號）；德政
營造有限公司、明能企業社（統一發票號碼為ＣＰ000000
00、ＣＰ00000000、ＣＰ00000000號）；建
通精密工業股份有限公司（統一發票號碼為ＣＺ0000000
0號）及幼勝公司（統一發票號碼為ＤＫ00000000號）
等之統一發票會計憑證。究竟如何得認定其憑證確均為不實之憑
以論斷之依據為何？卻未見原審於判決理由欄內予以逐一詳加論
列及具體之說明，已難謂無判決理由不備之違誤。(二)、又審理事
實之法院對於案內一切證據，除認為不必要者外，均應詳為調查
，然後基於調查所得之心證，以為判斷事實之基礎，如有應行調
查之證據未經依法調查，率予判決，即屬應於審判期日調查之證
據未予調查之違法。卷查本件原判決既援用上開統一發票會計憑
證採為認定事實之證據。惟原審就判決事實欄一之(二)～(九)項內所
載述上訴人填製大興鐵捲五金行先後出售不鏽鋼材予喬盟金屬有
限公司等廠商而所製作之統一發票會計憑證，究竟上開喬盟金屬
有限公司等廠商於該發票年度即民國八十五年申報營業稅時，是
否曾將前揭所示之統一發票提出於淨項稅額扣抵聯申報扣抵營業
稅？均未見加以調查，尚欠明瞭。此攸關上開統一發票會計憑證
是否真實？以及上訴人確否涉犯商業會計法第七十一條第一款罪
責事項，原審在未向主管稅捐稽徵機關函查究明前，即行判決，
自嫌速斷，並不足以昭折服。上訴意旨執此指摘原判決不當，非
無理由，應認原判決有撤銷發回更審之原因。至原判決基於有連
續犯裁判上一罪關係，不另為無罪之諭知部分，依審判不可分之
原則，應一併發回，以符法制。
據上論結，應依刑事訴訟法第三百九十七條、第四百零一條，判
決如主文。
中　　華　　民　　國　九十四　年　　七　　月　二十八　日
                      最高法院刑事第八庭
                          審判長法官  呂　潮　澤
                                法官  吳　昆　仁
                                法官  孫　增　同
                                法官  吳　昭　瑩
                                法官  趙　文　淵
      本件正本證明與原本無異
                                      書  記  官
中　　華　　民　　國　九十四　年　　八　　月　　四　　日
                                                      Ｋ
